臺灣屏東地方法院民事判決
111年度訴字第500號
原      告  大昶有限公司
法定代理人  蔡彩華    
訴訟代理人  胡逢榮  
被      告  陳柏全  
上列當事人間請求返還借款事件，本院於民國111年11月23日言
詞辯論終結，判決如下：
    主  文
被告應給付原告新臺幣伍拾陸萬玖仟壹佰貳拾肆元，及自民國一
一一年九月二日起至清償日止，按週年利率百分之五計算之利息
。
訴訟費用由被告負擔。   
    事實及理由
一、按訴狀送達後，原告不得將原訴變更或追加他訴，但擴張或
    減縮應受判決事項之聲明者，不在此限，民事訴訟法第255
    條第1項第3款定有明文。原告聲請支付命令時係聲明：被告
    應給付原告新臺幣（下同）57萬元，及自支付命令送達翌日
    起至清償日止，按週年利率5%計算之利息。嗣於本院審理中
    變更上開聲明為：被告應給付原告56萬9,124元，及自民國1
    11年9月2日起至清償日止，按週年利率5%計算之利息（見本
    院卷第54頁），核屬減縮應受判決事項之聲明，合於上開規
    定，應予准許。
二、原告主張：被告以預借薪資為由，向原告借款60萬元（下稱
    系爭款項），原告於111年1月19日將系爭款項匯款至被告帳
    戶，約定清償方式為被告應自每月領取之薪資中扣除1萬元
    分期償還，然截至被告離職前，尚有56萬9,124元未由其薪
    資內扣除而未受償。又當初會同意被告分期償還，係以被告
    仍在職而以薪資扣抵為條件，如今被告既已離職，清償期即
    應均屆至，爰依消費借貸之法律關係，提起本件訴訟等語，
    並聲明：被告應給付原告56萬9,124元，及自111年9月2日起
    至清償日止，按週年利率5%計算之利息。
三、被告則以：系爭款項並非借款，實屬紅利，被告當初就此有
    擬一份合約，原告公司副總口頭上有同意要給60萬元紅利，
    再者兩造並未簽立借據，也不足以證明系爭款項即為借款等
    語，資為抗辯，並聲明：原告之訴駁回。
四、兩造不爭執之事項（見本院卷第56頁）：
  ㈠原告於111年1月19日匯款60萬元至被告帳戶。
  ㈡被告為原告員工，於111年2月11日到職，同年4月9日離職。
  ㈢兩造間如成立消費借貸契約，尚有56萬9,124元未清償。
五、得心證之理由：
  ㈠按稱消費借貸者，謂當事人一方移轉金錢或其他代替物之所
    有權於他方，而約定他方以種類、品質、數量相同之物返還
    之契約；借用人應於約定期限內，返還與借用物種類、品質
    、數量相同之物；遲延之債務，以支付金錢為標的者，債權
    人得請求依法定利率計算之遲延利息，民法第474條第1項、
    第478條前段、第233條第1項分別定有明文。
  ㈡原告主張被告有向其借款乙事，雖為被告所否認，並以前揭
    情詞置辯。惟查，消費借貸契約為要物契約而非要式契約，
    消費借貸契約於當事人間有借款金額之合意並有交付金錢之
    事實即為成立，自不以有簽訂借據為要件。原告就上開主張
    ，業已提出轉帳傳票、匯款回條聯及原告公司員工與被告間
    通訊軟體對話紀錄為證（見司促卷第9至25頁），觀諸前開
    對話紀錄內容，被告於原告傳送轉帳轉票證明已交付系爭款
    項，並詢問就員工借支60萬元，需以薪資分幾期償還時，被
    告即回應欲分期之期數及數額等情（見司促卷第11頁），堪
    認兩造就系爭款項確有借貸合意。被告雖辯稱系爭款項為紅
    利而非借款等語，然衡之常情，如系爭款項確為紅利而非借
    款，被告於原告問及清償方式時，自可立即提出質疑，然被
    告並未為之，卻遲至離職後，原告表示不同意被告改以每月
    匯款1萬元為清償方式時，始辯稱系爭款項為紅利乙情（見
    司促卷第13至15頁），與常情不符，此外被告並未提出任何
    證據以實其說，自無從認定其所辯屬實。又原告主張被告分
    期償還之期限利益，係以被告離職為解除條件，被告既已離
    職即喪失期限利益等語，依前開對話紀錄內容，可知被告確
    係應允以薪資扣償借款，本院再酌以雇主基於員工將來可繼
    續對原告提供勞務之利益考量，會同意借款予員工，並以薪
    資抵扣借款為常情，堪認兩造間就清償期限利益之約定，係
    以被告離職為解除條件，而被告既已離職，自喪失期限利益
    ，其借款債務視為全部到期，是原告請求被告給付尚未清償
    之借款56萬9,124元，自屬有據。
  ㈢末按給付無確定期限者，債務人於債權人得請求給付時，經
    其催告而未為給付，自受催告時起，負遲延責任。其經債權
    人起訴而送達訴狀，或依督促程序送達支付命令，或為其他
    相類之行為者，與催告有同一之效力。又遲延之債務，以支
    付金錢為標的者，債權人得請求依法定利率計算之遲延利息
    ；而應付利息之債務，其利率未經約定，亦無法律可據者，
    週年利率為5%，民法第229條第2項、第233條第1項前段、第
    203條分別定有明文。本件原告請求被告給付借款，未定給
    付期限、以支付金錢為標的，又未約定利息，則被告自受催
    告時起，負遲延責任，本件支付命令係於111年6月28日對被
    告寄存送達(見司促卷第53頁），是原告就上述得請求之金
    額，併請求自111年9月2日起至清償日止，按年息5％計算之
    利息，亦屬有據，應予准許。
六、綜上所述，原告依消費借貸之法律關係，請求如主文第1項
    所示，為有理由，應予准許。
七、本件事證已臻明確，兩造其餘攻擊防禦方法及舉證，經本院
    審酌後，核與判決結果無影響，爰不逐一論述，併此敘明。
八、訴訟費用負擔之依據：民事訴訟法第78條。
中　　華　　民　　國　　111 　年　　11　　月　　30　　日
                  民事第三庭  審判長法  官  潘快
                                    法  官  薛侑倫
                                    法  官  郭欣怡
正本係照原本作成。
如不服本判決，應於收受送達後20日內向本院提出上訴書狀，其
未表明上訴理由者，應於提出上訴後20日內向本院補提理由書狀
（均須按他造當事人之人數附繕本）。
如委任律師提起上訴者，應一併繳納上訴審裁判費。
中　　華　　民　　國　　111 　年　　11　　月　　30　　日
                                    書記官  林佳慧